臺灣高等法院刑事判決　　　　　　　　　　　　　九十二年度上訴字第四０六七號
　　上　訴　人
　　即　被　告　丁○○
　　義務辯護人　陳麗雯　律師
　　上　訴　人
　　即　被　告　乙○○
　　指定辯護人　本院公設辯護人　甲○○
右上訴人因毒品危害防制條例等案件，不服臺灣桃園地方法院九十一年度重訴字第六
０號，中華民國九十二年九月二十四日第一審判決（起訴案號：臺灣桃園地方法院檢
察署九十一年度偵字第一九七六０號、第二０一六三號），提起上訴，本院判決如左
：
    主  文
上訴駁回。
    事  實
一、丁○○從事婚姻仲介之工作，常至泰國；乙○○原係泰國人，因歸化取得中華民
    國國籍，二人均明知泰國製造之甲基安非他命粒錠（泰文譯音「亞壩」），列屬
    我國毒品危害防制條例第二條第二項第二款之第二級毒品，並屬於懲治走私條例
    公告管制物品項目及其數額甲類第四款之管制進出口物品，因乙○○得知丁○○
    欲至泰國辦理婚姻仲介事宜，二人竟基於與鄭妮梅（原係泰國人，因結婚取得中
    華民國國籍，已潛逃回泰國，經檢察官另案通緝中）運輸及私運第二級毒品入境
    之犯意聯絡及行為分擔，於民國九十一年十月十日，在乙○○位於彰化縣社頭鄉
    ○○村○○路○段二八號住處兼營之泰國餐廳內，接受乙○○之提議，答應以提
    供來回機票之代價，與乙○○、鄭妮梅自泰國共同運輸第二級毒品甲基安非他命
    粒錠「亞壩」入境，乙○○乃委託代辦業者蔡鳳春幫其與丁○○辦理往返泰國之
    出入境手續，並於同年十月二十四日一起搭車至中正機場與鄭妮梅會合後，三人
    旋即於當日一起搭乘泰國航空公司ＴＧ六三九號班機前往曼谷，鄭妮梅在泰國購
    妥所需之甲基安非他命粒錠「亞壩」一大包、五小包（總毛重二六二五公克，總
    淨重二五四五．六三公克，驗餘淨重二五四四．一二公克）後，隨即將五小包之
    甲基安非他命粒錠「亞壩」藏置於五罐髮乳空罐中，另將一大包甲基安非他命粒
    錠「亞壩」藏於行李袋夾層中，並於同年十月三十日某時，鄭妮梅將內裝有上開
    甲基安非他命粒錠「亞壩」之髮乳五罐，放入夾藏上開甲基安非他命粒錠「亞壩
    」之行李袋內，將上開行李袋攜帶至乙○○位於泰國之住處交予乙○○後，鄭妮
    梅則先於同年十月三十一日搭乘泰國航空ＴＧ六三四號班機來台，丁○○、乙○○二人則於同年十一月一日攜帶上開毒品，並由乙○○以丁○○之名義辦理行李
    袋託運（行李編號ＴＧ五四六一九九號），俟丁○○入境後再於機場外將該夾藏
    上開毒品之行李袋交付予乙○○收受，而一起自泰國搭乘泰國航空ＴＧ六三六號
    班機來臺。嗣於同日零時二十分許，上開行李袋為內政部警政署航空警察局安檢
    人員於中正機場入境海關室以Ｘ光檢查行李時發現，而當場查獲丁○○，並扣得
    上開毒品及其供運輸上開毒品使用之行李袋一只、髮乳空罐五罐。乙○○在機場
    外久候未見丁○○出現，乃以電話聯絡已遭警逮捕之丁○○，後發現事跡敗露，
    隨即趕緊逃離；鄭妮梅並於十一月四日潛逃回泰國。
二、案經內政部警政署航空警察局移送臺灣桃園地方法院檢察署檢察官偵查起訴。
    理  由
一、訊據上訴人即被告丁○○、乙○○均否認有運輸第二級毒品暨私運管制物品進口
    之犯行，被告丁○○辯稱：上開行李袋一只係乙○○以伊名義辦理託運，並請伊
    幫忙提領，但伊不知該行李袋及髮乳罐內夾藏上開毒品，並無運輸毒品之意云云
    被告乙○○則辯稱：丁○○之機票費用係鄭妮梅交伊一萬二千元，請伊幫忙代為
    購買，行李袋等物亦是鄭妮梅在泰國交予丁○○，與伊無關，且伊在中正機場並
    未打電話給丁○○，也沒有等他，就直接搭伊先生之車回彰化，伊並未共犯運輸
    毒品入境云云。惟查：
    (一)被告丁○○於警訊中供稱：「我這次去泰國是幫綽號阿亞的泰國男子辦婚姻介
      紹事宜，因為我在台灣認識一位泰國女子，經由她的介紹認識了乙○○，因她
      知道我要去泰國，主動提出要我和她同行，並幫我出資來回的機票，而我就答
      應她。我去泰國回來的時候，要辦行李託運時，她就用我的
      ．．．」、「這些疑似甲基安非他命．．．係藏置於託運行李底層夾層中．．
      ．另於五罐髮乳中以塑膠袋放置甲基安非他命。」、「乙○○交付我將此行李
      攜帶入境通關後，再交付給乙○○本人．．．（報酬）僅提供泰國來回機票。
      」等語（見九十一年度偵字第一九七六０號偵查卷第五頁、第六頁）；於偵查
      中供稱：「我九十一年十月二十四日至曼谷辦台灣人與泰國人結婚，有一位乙○○打電話給我，說星期四（十月三十一日）要回台，與我約在曼谷機場見面
      。」、「．．．我認識陳一星期．．．」、「她拿我
      坐同一班飛機，到了台灣，她先下飛機．．．」、「機票是乙○○幫我出的．
      ．．」、「乙○○告訴我回到台灣後，她會在機場跟我拿行李。因為她跟我一
      起坐ＴＧ六三六號班機回國。」、「乙○○打包好交給我的」、「乙○○當天
      在機場有打電話給我」、「（機票）乙○○買好交給我的。我與陳及陳的老公
      一起從彰化坐乙○○老公的車到機場」、「（機票錢）是乙○○出的，機票也
      是乙○○交給我的」、「（袋子）是鄭妮梅交給乙○○，乙○○再交給我的，
      是乙○○叫我幫好拿的。」等語（見九十一年度偵字第一九七六０號偵查卷第
      二八頁反面、第二九頁正面、第三四頁反面、第三五頁、第四五頁、九十一年
      度偵字第一九七六０號偵查卷第二七頁正面）；於原審供稱：「我是跟乙○○
      一起去的，當時並不認識鄭妮梅．．．」、「（在十月二十四日前）認識乙○○一星期．．．」、「我去泰國是去辦理結婚的事情，放毒品的行李是鄭妮梅
      拿到乙○○的家中二天，我們要回來之前，乙○○叫我幫他拿手提箱．．．」
      、「（你被查獲後，有幾人打過電話給你？）最先是乙○○、再來就是乙○○
      的老公，也是泰國人。還有鄭妮梅、阿木、還有我的朋友丙○○。」、「（乙○○打電話給你，說些什麼？）他問我東西檢查好了沒有？我說還沒有，我還
      在裡面，當時航警局說不要告訴他。」、「．．．之前我們在臺灣要去泰國時
      ，我還問乙○○為何不登機，她說還要再等一個人。我問他還要等何人？他說
      是一個姐姐。在機場時我才第一次看到鄭妮梅，之前沒有跟他見過面。」「（
      你如何到中正機場？）乙○○的先生載我、乙○○去的。鄭妮梅他們自己開一
      台車。」等語（見原審卷第四十頁至第四十二頁、第一二二頁至第一二三頁、
      第一六九頁）；於本院調查時具狀表示：該行李之鑰匙係由被告乙○○保管（
      本院卷第四十二頁），於本院審理時供稱：扣案之女用背心，伊曾看被告乙○○穿過，所以扣案之東西為被告乙○○所有（本院卷第一一０頁、第一一一頁
      ）。自始至終均供稱系爭行李袋係被告乙○○交給丁○○。參以被告乙○○既
      對被告丁○○提供來回機票，且無仇隙，被告丁○○感恩圖報惟恐不及，豈有
    (二)證人蔡鳳春於偵查中證稱：「有，（乙○○）她來買二張機票，．．．是泰國
      來回機票，一張是她的名字，一張是另一位男子的機票，機票錢是乙○○一起
      用現金付掉的。」等語（見九十一年度偵字第一九七六０號偵查卷第四六頁反
      面）。可知被告丁○○之機票確係被告乙○○委請證人蔡鳳春購買。
    (三)被告乙○○於警訊中供稱：「當天我與丁○○、鄭妮梅約在中正機場見面，之
      後我們一起辦理報到手續再登機。」、「（鄭妮梅自己也要去泰國，為何鄭妮
      梅不直接幫丁○○訂位買機票？）我不知道鄭妮梅為何不自己幫丁○○訂位，
      可能是我跟丁○○比較熟的關係，所以鄭妮梅才要我向丁○○提議此事。」、
      「鄭妮梅於十一月四日下午到我店裡，叫我趕快回泰國．．．」等語（見九十
      一年度偵字第二０一六三號偵查卷第九頁正面、第十頁正面）等語；於偵查中
      供稱：「（十一月四日那天鄭妮梅為何要到妳店裡叫妳回泰國？）．．．但好
      確實有叫我快走。」、「（是否妳跟丁○○一起去買機票？）是。」、「（在
      泰國與丁○○）見了二次面，其中第二次見面時，鄭妮梅有帶東西。」等語（
      見九十一年度偵字第二０一六三號偵查卷第三五頁正面、第四二頁正面、第五
      一頁正面）；於原審供稱：「鄭妮梅拿行李到我家中，我並不知道裡面有毒品
      。」、「（鄭妮梅拿行李給你，叫你交給何人？）交給他老公，鄭妮梅在當天
      早上就回台，我們是當天晚上回台。」、「機票確實是我買的。」、「（你們
      去機場，是不是妳先生載被告陽及你一起去？）是。」等語（原審卷第四十頁
      至第四十一頁、第一六九頁）。既然被告丁○○與共犯鄭妮梅不熟，幫被告丁○○購買機票之事均需被告乙○○出面，運輸毒品入境之事，須隱密進行，豈
      會由共犯鄭妮梅出面向被告丁○○告知之理？又既一起出國、回國，連機票亦
      幫忙購買，若謂一下飛機即不等候被告丁○○，而先行離去，反不符常理，欲
      蓋彌彰。
    (四)證人丙○○於原審證稱：「（是你先認識乙○○，還是丁○○先認識她？）我
      與丁○○是一起認識乙○○，就去「阿姆」家，他帶我們去認識。之前我與丁○○都不認識乙○○。」、「丁○○去乙○○的泰國餐廳，沒有久，丁○○就
      去泰國。」、「（當時乙○○有無邀丁○○一起出國？）有。她邀丁○○去泰
      國，說姐姐要出去。」、「（有無說出去機票如何算？錢是否幫他出？）沒有
      ，他說姐姐要出國，邀他一起去幫他出機票，要他幫忙姐姐拿行李。」、「（
      是否認識鄭妮梅？）不認識。」、「（當天確實乙○○有邀他出國，要幫他出
      機票？）是。」等語（原審卷第二０三頁至第二０七頁）
    (五)證人即查獲之員警何晉潛於原審證稱：「當天，被告二人搭泰航班機從泰國抵
      達台北，我與海關陳天華從Ｘ光檢查行李中，發現被告丁○○行李有問題，他
      的豬公袋下面有夾層，另外他有五瓶髮乳，裡面呈現異狀，後來就請海關將行
      李押到檢查室檢查，檢查時發裡面有顆粒狀東西，用毒品測試劑發現有毒品反
      應，確定為甲基安非他命，就在轉盤處將丁○○帶回。」、「三十一日晚上十
      一點五十多分班機到達，到警方時已經是凌晨二點四十分了，之前是在海關檢
      查室處理。另外一段時間是去入境室大廳找乙○○，但是沒有找到。」、「（
      在偵辦過程中，丁○○的手機，有人打電話進來？）有的，有很多通。」、「
      （是何人打的？）被告丁○○說是乙○○打的，其他的我們就不清楚，所以我
      們才帶他到外面去找乙○○。」、「（乙○○打給丁○○時，他們談論什麼？
      ）．．．我們最主要是請他問乙○○人現在的位置。」等語（原審卷第七十二
      頁、第七十三頁）。
    (六)被告乙○○於九十二年七月二十三日，經法務部調查局以控制問題法、混合問
      題法測試結果，對於１、在機場提行李時，渠未打電話給丁○○。２、行李是
      丁○○自己辦理託運等問題均呈情緒波動反應，研判有說謊之事實，有該局九
      十二年七月三十一日調科參字第０九二００二五七一六０號測謊報告在卷可資
      佐證（原審卷第一九一頁至第一九九頁）。至於被告丁○○所使用之中華電信
      行動通信分公司0000000000號行動電話之通聯紀錄，雖發話人大都
      以購買易付卡撥打，無法從通聯紀錄中查出真正之使用人，惟被告乙○○既然
      從事不法行為，為免曝露身分，以此隱密方式行之，本符常情，故自不能以無
      法從被告丁○○所使用之中華電信行動通信分公司0000000000號行
      動電話之通聯紀錄查知被告乙○○以何電話號碼撥打，即認被告乙○○並未撥
      打，附此敘明。
    (七)被告丁○○攜帶毒品數量龐大，且將上開毒品藏於行李袋及髮乳空罐中，其於
      提取行李袋時豈有不察覺重量有異之理？又自承與乙○○認識不久，若僅是幫
      忙被告乙○○拿取行李袋，即獲得免費提供價值不貲之泰國來回機票之代價，
      此有違常情，豈有不疑之理？再者，若僅是好意幫忙被告乙○○提拿行李，被
      告乙○○反以其名義辦理行李託運之理？其豈會同意？又豈會不知其中有陷阱
      ？若謂不知情，孰能相信？足證被告丁○○明知其就所輸入者為毒品，自難諉
      為不知。
    (八)此外，復有臺北關稅局扣押貨物運輸工具收據、行李號碼、行李收據各一份、
      查獲相片八張、被告丁○○、乙○○及鄭妮梅等三人之入出境查詢結果表三紙
      （見九十一年度偵字第一九七六０號偵查卷第一三頁、第一五頁至第一九頁、
      第五一頁、九十一年度偵字第二０一六三號偵查卷第一八頁、第一九頁），及
      「亞壩」毒品一大包、五小包（總毛重二六二五公克，總淨重二五四五．六三
      公克，驗餘淨重二五四四．一二公克）、供運輸毒品使用之行李袋一只、髮乳
      空罐五罐扣案為證（見九十一年度偵字第一九七六０號偵查卷第二六頁）。而
      扣案之上開粒錠經送內政部警政署刑事警察局鑑定結果，均檢出第二級毒品甲
      基安非他命成分，有該局九十一年十一月十五日刑鑑字第０九一０三０二０五
      ０號鑑驗通知書一份在卷可稽（見九十一年度偵字第一九七六０號偵查卷第五
      二頁）。
    綜上所述，本件事證明確，被告二人所辯為卸責之詞，不足採信，犯行均堪以認
    定。被告丁○○之辯護人聲請再為傳喚證人丙○○、綽號「阿姆」、「寶哥」者
    ，即無必要，併此敘明。
二、查被告丁○○於泰國搭機入境我國時，因夾帶扣案之甲基安非他命粒錠「亞壩」
    在中正國際機場入境室為我國海關人員當場查獲，雖被告丁○○之入境手續尚未
    全部完成，惟被告丁○○於搭機返國抵達中正國際機場時已進入我國領域，且其
    已經下機進入我國領域之中正國際機場內，應認被告丁○○私運管制物品安非他
    命進口之行為已經完成。核被告丁○○、乙○○所為，均係犯毒品危害防制條例
    第四條第二項之運輸第二級毒品及懲治走私條例第二條第一項之私運管制物品進
    口罪。被告等非法持有第二級毒品甲基安非他命之低度行為，應為其運輸之高度
    行為所吸收，不另論罪。被告丁○○、乙○○就上開犯行與鄭妮梅間，有犯意聯
    絡與行為分擔，均為共同正犯。被告等以一行為同時觸犯上開二罪，為想像競合
    犯，應從一重之運輸第二級毒品罪處斷。
三、原審以被告二人罪證明確，依毒品危害防制條例第四條第二項、第十八條第一項
    前段、第十九條第一項，懲治走私條例第二條第一項、第十一條，刑法第十一條
    、第二十八條、第五十五條規定，並於審酌被告二人之品行、犯罪動機、目的、
    手段、所生之危害、所運輸毒品之數量，及犯罪後態度等一切情狀，各量處如有
    期徒刑七年八月。並認為扣案之第二級毒品甲基安非他命粒錠「亞壩」一大包、
    五小包（總毛重二六二五公克，總淨重二五四五．六三公克），除一．五一公克
    已供鑑驗用盡，不再沒收銷燬外，驗餘之一大包、五小包（驗餘總淨重二五四四
    ．一二公克），為查獲之毒品，併依毒品危害防制條例第十八條第一項前段之規
    定宣告沒收銷燬之。另扣案之行李袋一只、髮乳空罐五罐，係供本件犯罪所用之
    物，業據被告丁○○供明，應依毒品危害防制條例第十九條第一項規定宣告沒收
    。經核原判決認事用法，並無不合，量刑亦屬妥適。被告二人上訴，猶執前詞指
    摘原判決不當，請求撤銷改判，為無理由，均應予駁回。
據上論斷，應依刑事訴訟法第三百六十八條，判決如主文。
本案經檢察官呂光華到庭執行職務。
中　　　華　　　民　　　國　　九十三　　年　　　一　　　月　　 三十 　　日
                              臺灣高等法院刑事第二十四庭
                                  審判長法  官  陳  貽  男
                                        法  官  徐  世  禎
                                        法  官  李  世  貴
右正本證明與原本無異。
如不服本判決應於收受送達後十日內向本院提出上訴書狀，其未敘述上訴之理由者並
得於提起上訴後十日內向本院補提理由書（均須按他造當事人之人數附繕本）。
                                        書記官  魏  汝  萍
中　　　華　　　民　　　國　　九十三　　年　　　一　　　月　　 三十 　　日
附錄：本案論罪科刑法條全文
  毒品危害防制條例第四條第二項：
    製造、運輸、販賣第二級毒品者，處無期徒刑或七年以上有期徒刑，得併科新台
    幣七百萬元以下罰金。
  懲治走私條例第二條第一項：
    私運管制物品進口﹑出口逾公告數額者，處七年以下有期徒刑，得併科新台幣三
    百萬元以下罰金。
